【裁判字號】    99,訴,846
【裁判日期】    991124
【裁判案由】    違反毒品危害防制條例
【裁判全文】
臺灣嘉義地方法院刑事判決               99年度訴字第846號
公  訴  人  臺灣嘉義地方法院檢察署檢察官
被      告  黃巨
上列被告因違反毒品危害防制條例案件，經檢察官提起公訴（99
年度毒偵字第1698號），被告於本院行準備程序時就被訴事實為
有罪之陳述，經本院合議庭裁定由受命法官改依簡式審判程序審
理，判決如下：
    主  文
黃巨施用第一級毒品，累犯，處有期徒刑拾壹月。
    犯 罪 事 實
一、黃巨前因竊盜案件，經臺灣臺南地方法院以93年度簡字第
    666號判決判處罰金5千元，如易服勞役，以銀元3百元折算1
    日，緩刑2 年確定（嗣緩刑經撤銷）。復因竊盜案件，經臺
    灣板橋地方法院以93年度簡字第5520號判決判處有期徒刑5
    月確定，併與上開因緩刑撤銷，執行罰金5 千元而易服勞役
    接續執行，於民國95年1月24日縮刑期滿執行完畢。
二、黃巨又因施用毒品案件，經臺灣板橋地方法院裁定送觀察
    、勒戒，嗣因有繼續施用傾向，復經該院裁定送戒治處所施
    以強制戒治，於94年8月9日停止處分出監，並經臺灣板橋地
    方法院檢察署檢察官以94年度戒毒偵字第287 號為不起訴處
    分確定。另因施用毒品案件，經臺灣板橋地方法院以95年度
    訴字第2572判決判處有期徒刑8 月確定。詎仍不知悔改，復
    基於施用第一級毒品海洛因及第二級毒品甲基安非他命之犯
    意，於99年9 月22日上午10時許，在嘉義縣朴子市梅華里19
    鄰牛挑灣129 號之29之住處，以將海洛因與與甲基安非他命
    混合置於針筒注射方式，同時施用海洛因及甲基安非他命1
    次。嗣為警經其同意採尿送驗結果係呈嗎啡、安非他命及甲
    基安非他命陽性反應。
三、案經嘉義縣警察局布袋分局報告臺灣嘉義地方法院檢察署檢
    察官偵查起訴。
    理  由
一、本件係經被告於準備程序當庭表示認罪，而經本院裁定以簡
    式審判程序加以審理，則依據刑事訴訟法第273條之2，同法
    第159條第2項之規定，不適用傳聞法則有關限制證據能力之
    相關規定，合先敘明。
二、上開犯罪事實業據被告於本院審理時坦承不諱，且其上開所
    排放之尿液，經以氣相層析質譜法（ＧＣ／ＭＳ）確認鑑定
    ，檢驗結果確呈嗎啡（海洛因代謝物）陽性反應及甲基安非
    他命陽性反應，有代號與真實姓名對照表及臺灣檢驗科技股
    份有限公司濫用藥物檢驗報告各1 紙在卷可資佐證（見警卷
    第6、7頁），足認被告上開自白與事實相符。
三、按毒品危害防制條例於92年7月9日修正公布，自93年1月9日
    施行，其中第20條、第23條將施用毒品之刑事處遇程序，區
    分為「初犯」及「5年內再犯」、「5年後再犯」。依其立法
    理由之說明：「初犯」，經觀察、勒戒或強制戒治後，應為
    不起訴處分或不付審理之裁定；經觀察、勒戒或強制戒治執
    行完畢釋放後，「5 年內再犯」者，因其再犯率甚高，原實
    施之觀察、勒戒及強制戒治既已無法收其實效，爰依法追訴
    或裁定交付審理。至於經觀察、勒戒或強制戒治執行完畢釋
    放後，「5 年後再犯」者，前所實施之觀察、勒戒或強制戒
    治已足以遮斷其施用毒品之毒癮，為期自新及協助其斷除毒
    癮，仍適用「初犯」規定，先經觀察、勒戒或強制戒治之程
    序。從而依修正後之規定，僅限於「初犯」及「5 年後再犯
    」二種情形，始應先經觀察、勒戒或強制戒治程序。倘被告
    於5年內已再犯，經依法追訴處罰，縱其第3次（或第3 次以
    上）再度施用毒品之時間，在初犯經觀察、勒戒或強制戒治
    執行完畢釋放5年以後，已不合於「5年後再犯」之規定，且
    因已於「5 年內再犯」，顯見其再犯率甚高，原實施觀察、
    勒戒或強制戒治，已無法收其實效，即應依該條例第10條處
    罰，最高法院95年度第7 次刑事庭會議決議可資參照。查被
    告前因施用毒品案件，經臺灣板橋地方法院裁定送觀察、勒
    戒，嗣因有繼續施用傾向，復經該院裁定送戒治處所施以強
    制戒治，於94年8月9日停止處分出監，並經臺灣板橋地方法
    院檢察署檢察官以94年度戒毒偵字第287 號為不起訴處分確
    定。另因施用毒品案件，經臺灣板橋地方法院以95年度訴字
    第2572判決判處有期徒刑8 月確定等情，有臺灣高等法院被
    告前案紀錄表1 份附卷可憑，是被告於觀察、勒戒及強制戒
    治執行完畢釋放後，於5 年內已再犯，並經依法追訴處罰，
    雖其本件再度施用毒品之時間，在經觀察、勒戒及強制戒治
    執行完畢釋放5年以後，已不合於「5年後再犯」之規定，依
    上開說明，應依法追訴處罰甚明。本件事證明確，被告施用
    第一、二級毒品之犯行堪予認定，應依法論科。
四、核被告所為，係犯毒品危害防制條例第10條第1 項之施用第
    一級毒品罪，及同條例第10條第2 項之施用第二級毒品罪。
    被告施用前持有第一級毒品海洛因及第二級毒品甲基安非他
    命之低度行為，應為施用之高度行為所吸收，均不另論罪。
    被告以一施用毒品行為，同時施用海洛因、甲基安非他命，
    係一行為觸犯數罪名，為想像競合犯，應依刑法第55條規定
    從一重之施用第一級毒品罪論處。又被告有犯罪事實一所示
    犯罪科刑，及於95年1 月24日縮刑期滿執行完畢等情，有臺
    灣高等法院被告前案紀錄表1 份在卷可稽，其受徒刑之執行
    完畢後，5 年以內故意再犯本件有期徒刑以上之罪，為累犯
    ，應依刑法第47條第1 項規定加重其刑。爰審酌被告曾因施
    用毒品經觀察、勒戒及強制戒治，猶未知警惕而再犯本案，
    足見其未徹底戒除施用毒品，惟念及施用毒品本質上係戕害
    自身健康之行為，尚未嚴重破壞社會秩序或侵害他人權益，
    且被告坦承犯行、犯後態度尚屬良好暨其犯罪之動機、目的
    、手段、國中肄業之智識程度，及檢察官具體求處有期徒刑
    11月，被告亦同意檢察官上開求刑等一切情狀，量處如主文
    所示之刑。
據上論斷，應依刑事訴訟法第273條之1第1項、第299條第1項前
段，毒品危害防制條例第10條第1項、第2項，刑法第11條前段、
第55條、第47條第1項，判決如主文。
本案經檢察官邱美英到庭執行職務。
中    華    民    國    99    年    11    月    24    日
                  刑事第五庭    法  官  啟夫
以上正本證明與原本無異。
如不服本判決應於收受判決後10日內向本院提出上訴書狀，並應
敘述具體理由；其未敘述上訴理由者，應於上訴期間屆滿後20日
內向本院補提理由書（均須按他造當事人之人數附繕本）「切勿
逕送上級法院」。告訴人或被害人如對於本判決不服者，應具備
理由請求檢察官上訴，其上訴期間之計算係以檢察官收受判決正
本之日期為準。
中    華    民    國    99    年    11    月    24    日
                                書記官  侯麗茹
附錄論罪科刑法條全文：
毒品危害防制條例第10條：
施用第一級毒品者，處6月以上5年以下有期徒刑。
施用第二級毒品者，處3年以下有期徒刑。

司法院資訊處製作；財團法人民間司法改革基金會備份。
